臺灣橋頭地方法院刑事判決　　　　　　 110年度簡上字第82號
上　訴　人　臺灣橋頭地方檢察署檢察官
上　訴　人
即　被　告　薛洛鈞



上列上訴人因被告違反洗錢防制法等案件，不服本院中華民國11
0年2月22日110年度簡字第151號第一審刑事簡易判決（聲請簡易
判決處刑案號：109年度偵字第11853、12542、12794號），提起
上訴，本院管轄之第二審合議庭判決如下：
    主    文
原判決撤銷。
庚○○幫助犯洗錢防制法第十四條第一項之一般洗錢罪，處有期
徒刑參月，併科罰金新臺幣貳萬元，罰金如易服勞役，以新臺幣
壹仟元折算壹日。緩刑貳年，並應接受法治教育壹場次，緩刑期
間付保護管束。
    犯罪事實
一、庚○○可預見金融機構帳戶乃個人理財工具，依我國現狀，
    申設金融帳戶並無任何特殊限制，且可於不同之金融機構申
    請多數帳戶使用，倘有人不以自己名義申請帳戶，反而收購
    或借用別人之金融帳戶以供使用，並要求提供提款卡及告知
    密碼，則該帳戶可能作為對方收受、提領詐騙他人財產犯罪
    所得使用，對方提領後會產生遮斷金流以逃避國家追訴、處
    罰之效果，仍以縱取得其帳戶者以該帳戶供犯詐欺取財犯罪
    之收受、提領贓款使用，以掩飾、隱匿犯罪所得而洗錢，亦
    不違背其本意之幫助意圖為自己不法所有而詐欺取財及一般
    洗錢之不確定故意，於民國109年4月23日下午3 時40分許，
    依真實姓名年籍不詳之成年詐欺集團成員之指示更改提款卡
    密碼後，在位於高雄市○○區○○路000 號之全家便利超商
    ，以店到店寄件之方式，將其申設如附表一所示帳戶之存摺
    、提款卡交寄與該人使用，以此方式幫助該詐欺集團為詐欺
    取財犯行時，方便收受、提領贓款，以掩飾、隱匿該犯罪所
    得之去向與所在。嗣取得庚○○如附表一所示帳戶之成年詐
    欺集團成員，即共同基於意圖為自己不法所有而詐欺取財及
    掩飾、隱匿特定犯罪所得去向及所在之洗錢犯意聯絡，以如
    附表二所示之方式分別對如附表二所示之人為詐欺取財行為
    ，致如附表二所示之人均陷於錯誤而依指示於如附表二所示
    之時間，匯款如附表二所示之金額至庚○○如附表一所示之
    帳戶內，再由該詐欺集團成年成員持庚○○前揭帳戶之提款
    卡，提領如附表二所示詐欺得款，並藉此製造金流斷點，隱
    匿各該筆詐欺所得財物之去向及所在得逞。嗣經如附表二所
    示之人發覺有異而報警處理，因而查悉上情。
二、案經如附表二編號1 所示之人訴由臺中市政府警察局第一分
    局報告臺灣臺中地方檢察署檢察官呈請臺灣高等檢察署檢察
    長；如附表二編號2 所示之人訴由雲林縣警察局斗六分局報
    告臺灣雲林地方檢察署檢察官呈請臺灣高等檢察署臺南檢察
    分署檢察長核轉臺灣嘉義地方檢察署檢察官呈請臺灣高等檢
    察署檢察長；如附表二編號3、4、6 所示之人訴由嘉義縣警
    察局水上分局報告臺灣嘉義地方檢察署檢察官呈請臺灣高等
    檢察署檢察長核轉臺灣高雄地方檢察署檢察官呈請臺灣高等
    檢察署高雄檢察分署檢察長，均核轉臺灣橋頭地方檢察署檢
    察官偵查後聲請簡易判決處刑。
    理  由
一、按被告以外之人於審判外之言詞或書面陳述，除法律有規定
    者外，不得作為證據；惟按被告以外之人於審判外之陳述，
    雖不符合刑事訴訟法第159條之1至第159條之4之規定，但經
    當事人於審判程序同意作為證據，法院審酌該言詞陳述或書
    面陳述作成時之情況，認為適當者，亦得為證據；當事人、
    代理人或辯護人於法院調查證據時，知有刑事訴訟法第159
    條第1 項不得為證據之情形，而未於言詞辯論終結前聲明異
    議者，視為有前項之同意，刑事訴訟法第159 條第1 項及第
    159條之5分別定有明文。本判決下述所引用之傳聞證據，經
    檢察官、被告庚○○於本院準備程序及審判程序表示同意作
    為證據（見簡上卷第149頁、第267頁），或未於言詞辯論終
    結前聲明異議（見簡上卷第267頁至第274頁），本院審酌上
    開證據資料製作時之情況，核無任何不法之瑕疵，亦認適為
    本案認定事實之依據，依刑事訴訟法第159條之5之規定，均
    有證據能力。
二、認定犯罪事實所憑之證據及理由
  ㈠上開犯罪事實，業據被告於本院準備程序及審判程序坦承不
    諱（見簡上卷第149 頁、第266頁、第274頁），核與附表二
    所示各告訴人及被害人所述相符（詳見附表二「被害人/ 告
    訴人」欄所示），復有被告名下金融機構帳戶明細資料（見
    簡上卷第123 頁）、被告提出之對話紀錄擷圖（見偵一卷第
    23頁）、附表一、附表二所示之相關書證（詳見附表一及附
    表二「相關書證」欄所示）附卷可佐，洵堪認定。
  ㈡按刑法之故意犯，可分為直接故意與不確定故意，所謂不確
    定故意即指行為人對於構成犯罪之事實，預見其發生而其發
    生並不違反其本意，刑法第13條第2 項定有明文。是被告若
    對於他人可能以其所交付之金融機構帳戶，進行詐欺取財及
    洗錢之犯罪行為，已預見其發生而其發生並不違反其本意，
    自仍應負相關之罪責。另犯罪之動機，乃指行為人引發其外
    在行為之內在原因，與預見構成要件該當行為之故意應明確
    區分。亦即，行為人只須對構成要件該當行為有所預見，其
    行為即具有故意，至於行為人何以為該行為，則屬行為人之
    動機，與故意之成立與否無關。因此，如行為人對於他人極
    可能將其所交付之金融機構帳戶之存摺、提款卡及提款卡密
    碼等資料，供作詐欺取財及洗錢等犯罪行為之工具使用一事
    ，已有所預見，但仍抱持在所不惜或聽任該結果發生之心態
    ，而將帳戶資料交付他人，無論其交付之動機為何，均不妨
    礙其成立幫助詐欺取財及幫助一般洗錢之不確定故意，合先
    敘明。查金融帳戶事關存戶個人財產權益之保障，屬個人理
    財之工具，若與存戶之金融卡及密碼結合，專屬性、私密性
    更形提高，除非本人或與本人具密切親誼關係者，難認有何
    正當理由可自由流通使用該金融卡，稍具通常社會歷練之一
    般人亦應具備妥為保管該等物品，縱有特殊情況，致須將該
    等物品交付予自己不具密切親誼之人時，亦必深入瞭解該他
    人之可靠性與用途，以防止遭他人違反自己意願使用或不法
    使用之常識，且金融卡及密碼等有關個人財產及身分之物品
    ，如淪落於不明人士手中，極易被利用為與財產有關之犯罪
    工具。又邇來以各類不實電話內容而詐欺取財之犯罪類型層
    出不窮，該等犯罪，多數均係利用他人帳戶作為詐欺所得財
    物之出入帳戶，業經媒體廣為披載，金融機關亦一再提醒勿
    將帳戶資料提供他人使用之重要性。是依一般人通常之知識
    、智能及經驗，應已知悉將帳戶資料交付他人，極可能使取
    得帳戶資料者藉帳戶取得不法犯罪所得，且隱匿帳戶內資金
    之實際取得人之身分，以逃避追查。質言之，依當前社會一
    般人之智識程度與生活經驗，對於非依正常程序要求提供金
    融帳戶金融卡或密碼者，應可預見其極可能係為取得人頭帳
    戶供作犯罪工具使用或隱匿金流追查。而被告亦坦承對向其
    索要帳戶之人對其表示，只須提供帳戶，不須付出其他勞力
    、心力，3天即可獲取高達新臺幣（下同）6,000元之報酬乙
    事，表示不合理（見偵一卷第21頁）。足認被告對政府大力
    宣導勿任意提供帳戶予不詳之人使用，以免被利用為詐欺帳
    戶等情，應可知悉，竟仍將本件帳戶資料交付真實姓名年籍
    不詳之詐欺集團成員作為詐欺取財及一般洗錢之出入帳戶使
    用，此當為被告所能預見，且其發生並不違反被告之本意，
    被告有幫助從事詐欺犯罪之人使用其帳戶犯詐欺取財罪及一
    般洗錢罪之不確定故意甚明。綜上所述，足認被告之任意性
    自白與事實相符，洵堪採信。本案事證明確，被告上開犯行
    ，堪以認定，應予依法論科。
三、論罪科刑及撤銷改判理由
  ㈠核罪部分
  1.按刑法上之幫助犯，係對於犯罪與正犯有共同之認識，而以
    幫助之意思，對於正犯資以助力，未參與實施犯罪構成要件
    之行為者而言（最高法院88年度臺上字第1270號判決要旨參
    照）。查被告將其如附表一所示帳戶之存摺、提款卡及密碼
    交由詐欺集團成員用以作為收受詐欺告訴人及被害人所得之
    犯罪工具，過程中並無證據證明被告有直接參與詐欺之構成
    要件行為，充其量僅足認定係詐欺取財罪構成要件以外之幫
    助行為，尚難遽認與實行詐欺之人間有犯意聯絡，而有參與
    或分擔詐欺取財之犯行。況使用他人帳戶犯罪者，本欲利用
    他人帳戶以隱瞞自己身分而逃避檢警追緝，是被告雖對使用
    其帳戶者，將利用其所交付之帳戶供為詐欺取財犯行之犯罪
    工具，有不確定故意，然其主觀上有無將使用該帳戶者所實
    施之詐欺取財犯行，視為己身犯行之共同犯意聯絡，實非無
    疑。是本件既查無證據足資證明被告有共同詐欺之犯意聯絡
    及行為分擔，自應認被告將其上開帳戶交由詐欺集團使用之
    犯行，僅止於幫助詐欺取財之犯意，而為詐欺取財罪構成要
    件以外之行為。又本件詐欺集團係佯裝網路購物賣家及金融
    機構人員，撥打電話向如附表二所示之各該告訴人及被害人
    實施詐術，已如前述，並非刑法第339條之4第1項第1款或第
    3款所列之情形，亦無其他積極證據足以證明有3人以上之共
    同正犯共同犯之，況被告僅屬提供帳戶之詐欺幫助犯，已如
    前述，其就交付帳戶後該帳戶將供他人詐欺使用乙情，固有
    不確定故意，然現今詐欺集團規模不一、詐欺手法多端，被
    告對使用其帳戶之詐欺正犯成員多寡或詐欺手法，未必有所
    認識，依罪疑唯輕之刑事證據法原則，因認被告僅有幫助普
    通詐欺取財之犯意及犯行。
  2.按：①一般洗錢罪與特定犯罪係不同構成要件之犯罪，特定
    犯罪僅係洗錢行為之「不法原因聯結」，而非該罪之構成要
    件行為，特定犯罪之既遂與否和洗錢行為之實行間，不具有
    時間先後之必然性，只要行為人實行洗錢行為，在後續因果
    歷程中可以實現掩飾、隱匿特定犯罪所得之效果，即得以成
    立一般洗錢罪，並不以「特定犯罪已發生」或「特定犯罪所
    得已產生」為必要。②洗錢防制法第2條修正立法說明第4點
    ，已敘明有關是否成立該條第3 款洗錢行為之判斷重點「在
    於主觀上是否明知或可得而知所收受、持有」，即不以「明
    知」為限，且洗錢防制法第2 條規定之洗錢行為並無「明知
    」之要件，在解釋上自不能限於確定故意（直接故意），仍
    應包含不確定故意（未必故意或間接故意）。③提供金融帳
    戶提款卡及密碼之行為人，因已失去對自己帳戶之實際管領
    權限，若無配合指示親自提款，即無收受、持有或使用特定
    犯罪所得之情形，且無積極之移轉或變更特定犯罪所得之行
    為，故非屬洗錢防制法第2條第1款、第3 款所稱之洗錢行為
    。又同條第2 款之掩飾、隱匿行為，目的在遮掩、粉飾、隱
    藏、切斷特定犯罪所得與特定犯罪間之關聯性，須與欲掩飾
    、隱匿之特定犯罪所得間具有物理上接觸關係（事實接觸關
    係）。而提供金融帳戶提款卡及密碼供他人使用，嗣後被害
    人雖匯入款項，然此時之金流仍屬透明易查，在形式上無從
    合法化其所得來源，未造成金流斷點，尚不能達到掩飾或隱
    匿特定犯罪所得之來源、去向及所在之作用，須待款項遭提
    領後，始產生掩飾、隱匿之結果，若無參與後續之提款行為
    ，即非同條第2 款所指洗錢行為，無從成立一般洗錢罪之直
    接正犯。因此，特定犯罪之正犯實行特定犯罪後，為掩飾、
    隱匿其犯罪所得財物之去向及所在，而令被害人將款項轉入
    其所持有、使用之他人金融帳戶，並由該特定犯罪正犯前往
    提領其犯罪所得款項得手，因已造成金流斷點，該當掩飾、
    隱匿之要件，該特定犯罪正犯自成立一般洗錢罪之正犯。如
    提供金融帳戶之行為人主觀上認識該帳戶可能作為對方收受
    、提領特定犯罪所得使用，對方提領後會產生遮斷金流以逃
    避國家追訴、處罰之效果，仍基於幫助之犯意，提供該帳戶
    之提款卡及密碼，以利洗錢之實行，應論以一般洗錢罪之幫
    助犯（最高法院108 年度台上字第3101號判決意旨參照）。
    查：被告既可預見如附表一所示帳戶係個人理財工具，將本
    件帳戶資料（含存摺、提款卡及密碼）提供與年籍不詳之人
    使用，可能作為對方收受、提領詐欺他人財產犯罪所得使用
    ，提領贓款後會產生遮斷金流，仍以縱取得帳戶者以該帳戶
    供犯詐欺取財犯罪之收受、提領贓款使用，以掩飾、隱匿該
    犯罪所得亦不違背其本意之犯意，將帳戶資料提供與他人使
    用，使帳戶脫離其掌控，供詐欺集團成員作為本件詐欺取財
    犯罪之收受、提領贓款使用，產生遮斷金流以逃避國家追訴
    、處罰之效果，自應論以一般洗錢罪之幫助犯。
  3.核被告所為，係犯刑法第30條第1項前段、第339條第1 項之
    幫助詐欺取財罪，及刑法第30條第1 項前段、洗錢防制法第
    14條第1 項之幫助一般洗錢罪。聲請簡易判決處刑書雖未就
    被告所犯幫助一般洗錢罪部分予以聲請簡易判決處刑，然此
    部分與業經聲請簡易判決處刑之幫助一般詐欺取財罪部分，
    有想像競合之裁判上一罪（詳後述），自為聲請簡易判決處
    刑效力所及，而在本院審理範圍內，並經本院告知被告此部
    分罪名（見簡上卷第148頁、第266頁），不影響其權益之行
    使，自應予審理裁判。
  ㈡被告以一個提供如附表一所示2 個帳戶之行為，同時幫助詐
    欺集團成員向如附表二所示告訴人及被害人共6 人犯詐欺取
    財罪，以及掩飾、隱匿犯罪所得之幫助一般洗錢罪，而具有
    局部之同一性，乃一行為觸犯數罪名並侵害數法益之想像競
    合犯，應從一重之幫助一般洗錢罪處斷。
  ㈢按洗錢防制法第16條第2 項規定：「犯前二條之罪，在偵查
    或審判中自白者，減輕其刑」，被告於本院審判程序自白犯
    罪，應依洗錢防制法第16條第2項規定減輕其刑。
  ㈣被告幫助本案詐欺集團成員犯一般洗錢罪，核屬幫助犯，已
    如前述，爰依刑法第30條第2 項規定減輕其刑，並依同法第
    70條規定遞減之。
  ㈤原審認被告上開犯行，事證明確，予以論罪科刑，判處被告
    有期徒刑5月，如易科罰金，以新臺幣1,000元折算1 日，固
    非無見。惟查：被告提供如附表一所示帳戶之存摺、提款卡
    及密碼與本案詐欺集團用以進行詐欺，於如附表二所示之人
    受騙匯款至本案帳戶後，該集團復派員提領，而隱匿特定詐
    欺犯罪所得之去向、所在，是被告所為已該當刑法第30條第
    1項前段、洗錢防制法第14條第1項之幫助一般洗錢罪，並與
    業經聲請簡易判決處刑之刑法第30條第1項前段、第339條第
    1 項幫助詐欺取財罪為想像競合犯之裁判上一罪關係，而為
    聲請簡易判決處刑之效力所及，業如前述，原判決未審酌上
    情，而未記載此部分之犯罪事實，並論以幫助一般洗錢罪，
    再依刑法第55條前段，從一重以幫助一般洗錢罪處斷，其認
    定事實及適用法條均有不當，檢察官執此提起上訴，為有理
    由。準此，原判決既有上開認定事實、適用法條未洽之處，
    自應由本院合議庭將原審判決撤銷改判。至被告上訴僅請求
    給予緩刑，而未就原審判決之認事用法或量刑表示不服，併
    此敘明。
  ㈥爰審酌被告本案所為，不僅侵害如附表二所示告訴人及被害
    人之財產法益，亦使犯罪偵查機關追查詐欺集團及詐欺金流
    更加困難，導致詐欺集團猖獗氾濫，影響社會治安，而應給
    予一定之非難；兼衡被告於本院坦承犯行之犯後態度，並於
    本院審理期間與如附表二編號3至5所示之告訴人及被害人均
    達成調解，並已如數賠償完畢，如附表一編號3至5所示之告
    訴人亦均請求本院對被告從輕量刑及給予緩刑之宣告，有本
    院調解筆錄、刑事陳述狀及本院110年12月13日、110年12月
    14日之辦理刑事案件電話紀錄查詢表在卷可參（見簡上卷第
    187頁至第191頁、第193頁、第225頁、第235頁至第236頁、
    第259頁至第261頁）；暨審酌其本案提供之帳戶數量2 個、
    被害人數6人；及被告專科畢業之智識程度，從事每月薪水3
    萬元之保全工作，離婚，有一名未成年子女，與母親同住之
    家庭生活及經濟狀況（見簡上卷第276 頁被告於本院審判程
    序所述）等一切情狀，量處如主文所示之刑，並諭知罰金如
    易服勞役之折算標準。另被告雖經本院宣告6 月以下有期徒
    刑，然其本案所犯之幫助一般洗錢罪，為法定刑7 年以下有
    期徒刑之罪，而非刑法第41條第1項所規定得易科罰金之「
    最重本刑5 年以下有期徒刑以下之刑」之罪，且刑法第41條
    第1項前段所稱犯最重本刑為5年以下有期徒刑之刑者，係指
    法定最重本刑而言，並不包括依刑法或特別法屬「總則」加
    重或減輕之情形在內（最高法院103年度臺非字第306號、95
    年度臺上字第4927號判決意旨參照）；而規定在刑法總則編
    之刑法第30條第2 項幫助犯減刑之規定，乃「總則」減輕之
    規定，並無疑問；又洗錢防制法第16條第2 項自白減刑之規
    定，雖係就特定犯罪行為而設，然其立法目的，無非為藉此
    減刑優惠，鼓勵行為人自白犯罪，以期早日發現真實，節省
    訴訟勞費，此一規定，既未變更其犯罪類型，自仍屬「總則
    」減輕之規定；是本案執以為被告減刑之刑法第30條第2 項
    及洗錢防制法第16條第2 項規定，既均屬「總則」減輕之規
    定，其原有法定刑並不因此而受影響，仍非刑法第41條第1
    項得易科罰金之罪，自無庸諭知易科罰金之折算標準，併此
    敘明。
  ㈦被告未曾因故意犯罪受有期徒刑以上刑之宣告，有臺灣高等
    法院被告前案紀錄表在卷可稽（見簡上卷第257頁至第258頁
    ），其因一時失慮，致罹刑典，然業於本院坦承犯行，並已
    與如附表二編號3至5所示之告訴人及被害人均達成調解，並
    已如數賠償完畢，如附表二編號3至5所示之告訴人及被害人
    亦均請求本院對被告從輕量刑及給予緩刑之宣告，如前所述
    ，足認被告顯有悔意，本院審酌上述各情，信被告經此刑之
    宣告後，應知警惕而無再犯之虞。因認前開對被告所宣告之
    刑，以暫不執行為當，爰依刑法第74條第1項第1款之規定，
    宣告緩刑2 年，以啟自新。另為修復被告犯行對法秩序之破
    壞，並加強被告之法治觀念，使其於緩刑期內能深知警惕，
    避免再度犯罪，乃依刑法第74條第2項第8款之規定，命被告
    應參加法治教育1場次。暨依刑法第93條第1項第2 款規定，
    諭知緩刑期間付保護管束，期能使被告於法治教育過程及保
    護管束期間，確切明瞭被告行為所造成之損害，並培養正確
    法治觀念。另依刑法第75條之1第1項第4 款規定，違反上開
    緩刑負擔情節重大，足認原宣告之緩刑難收其預期效果，而
    有執行刑罰之必要者，得撤銷緩刑之宣告，附此敘明。
四、沒收部分
  ㈠按洗錢防制法第18條規定「犯第14條之罪，其所移轉、變更
    、掩飾、隱匿、收受、取得、持有、使用之財物或財產上利
    益，沒收之；犯第15條之罪，其所收受、持有、使用之財物
    或財產上利益，亦同；以集團性或常習性方式犯第14條或第
    15條之罪，有事實足以證明行為人所得支配之前項規定以外
    之財物或財產上利益，係取自其他違法行為所得者，沒收之
    ；對於外國政府、機構或國際組織依第21條所簽訂之條約或
    協定或基於互惠原則，請求我國協助執行扣押或沒收之案件
    ，如所涉之犯罪行為符合第3 條所列之罪，不以在我國偵查
    或審判中者為限」。而關於犯罪行為人犯洗錢防制法第14條
    之罪，其所掩飾之財物本身僅為洗錢之標的，難認係供洗錢
    所用之物，故洗錢行為之標的除非屬於前置犯罪之不法所得
    ，而得於前置犯罪中予以沒收者外，既非本案洗錢犯罪之工
    具及產物，亦非洗錢犯罪所得，尤非違禁物，尚無從依刑法
    沒收規定予以宣告沒收，自應依上開第18條第1 項前段規定
    予以宣告沒收。且此規定係採義務沒收主義，祇要合於前述
    規定，法院即應為相關沒收之諭知，然該洗錢行為之標的是
    否限於行為人者始得宣告沒收，法無明文，實務上一向認為
    倘法條並未規定「不問屬於犯罪行為人與否均沒收」時，自
    仍以屬於被告所有者為限，始應予沒收，宜從有利於被告之
    認定。是上開洗錢防制法第18條所定應沒收之洗錢標的，應
    限於行為人所有始得宣告沒收。經查，本件被告雖將如附表
    一所示帳戶之存摺、提款卡及密碼交由不詳之成年人使用，
    由該人或其所屬詐欺集團成員詐欺如附表二所示之人匯款至
    被告如附表一所示帳戶內，然此際被告對該等帳戶內之款項
    已無事實上之管領權，該些款項亦係由詐欺集團成員提領，
    復無證據顯示被告曾朋分該些款項，是上開詐得之款項雖為
    洗錢之標的，惟非被告所有，依上開說明，自無從依洗錢防
    制法第18條規定對被告宣告沒收。此外，卷內亦無證據證明
    被告因提供如附表一所示帳戶之行為獲取任何對價或報酬，
    自無依刑法第38條之1第1項前段、第3 項規定宣告沒收或追
    徵犯罪所得之問題，附此敘明。
  ㈡至於被告所申辦如附表一所示帳戶之存摺、提款卡，固經被
    告用以犯本件幫助詐欺取財及幫助一般洗錢之犯行，然該等
    物品未據查扣，又非違禁物，且被告已失其持有，復無證據
    證明尚仍存在，況該等帳戶經如附表二所示之人報案後，業
    已列為警示帳戶等情，已如前述，應無再遭不法利用之虞，
    認尚無沒收之實益，其沒收不具刑法上之重要性，爰不予宣
    告沒收。
據上論斷，應依刑事訴訟法第455條之1第1 項、第3項、第369條
第1項前段、第364條、第299條第1項前段，洗錢防制法第14條第
1項、第16條第2項，刑法第11條前段、第30條第1項前段、第2項
、第339條第1項、第55條、第42條第3項、第74條第1項第1 款、
第2項第8款、第93條第1項第2款，刑法施行法第1條之1第1 項，
判決如主文。
本案經檢察官呂建興聲請簡易判決處刑及提起上訴，檢察官梁詠
鈞到庭執行職務。
中    華    民    國  111     年     1    月    21    日
                  刑事第三庭    審判長法  官  張瑋珍
                                      法  官  羅婉怡
                                      法  官  翁碧玲
以上正本證明與原本無異。
不得上訴。
中    華    民    國   111    年    1     月    25    日
                                      書記官  鄭珓銘
附錄本判決論罪科刑之法條：
中華民國刑法第30條
（幫助犯及其處罰）
幫助他人實行犯罪行為者，為幫助犯。雖他人不知幫助之情者，
亦同。
幫助犯之處罰，得按正犯之刑減輕之。
中華民國刑法第339條
（普通詐欺罪）
意圖為自己或第三人不法之所有，以詐術使人將本人或第三人之
物交付者，處5年以下有期徒刑、拘役或科或併科50萬元以下罰
金。
以前項方法得財產上不法之利益或使第三人得之者，亦同。
前二項之未遂犯罰之。
洗錢防制法第2條
本法所稱洗錢，指下列行為：
一、意圖掩飾或隱匿特定犯罪所得來源，或使他人逃避刑事追訴
    ，而移轉或變更特定犯罪所得。
二、掩飾或隱匿特定犯罪所得之本質、來源、去向、所在、所有
    權、處分權或其他權益者。
三、收受、持有或使用他人之特定犯罪所得。
洗錢防制法第14條
有第二條各款所列洗錢行為者，處7年以下有期徒刑，併科新臺
幣5百萬元以下罰金。
前項之未遂犯罰之。
前二項情形，不得科以超過其特定犯罪所定最重本刑之刑。
【附表一】本件被告所提供之帳戶
┌──┬─────────────────────┐
│編號│帳戶                                      │
│    ├─────────────────────┤
│    │相關書證                                  │
├──┼─────────────────────┤
│1   │合作金庫商業銀行帳號0000000000000號帳戶（ │
│    │下稱合作金庫帳戶）                        │
│    ├─────────────────────┤
│    │*合作金庫商業銀行楠梓分行109 年7月17日合金│
│    │ 楠梓字第10907170001號函及檢附之被告合作金│
│    │ 庫帳戶之開戶資料（見影偵二卷第67頁至第70 │
│    │ 頁）                                     │
│    │*被告合作金庫帳戶之帳戶個資檢視（見影偵二 │
│    │ 卷第51頁）                               │
├──┼─────────────────────┤
│2   │台新國際商業銀行帳號00000000000000號帳戶（│
│    │下稱台新銀行帳戶）                        │
│    ├─────────────────────┤
│    │*台新國際商業銀行109 年6月3日台新作文字第 │
│    │ 00000000號函及檢附之被告台新銀行帳戶之開 │
│    │ 戶資料（見警一卷第43頁至第45頁)          │
│    │*被告台新銀行帳戶之帳戶個資檢視（見警一卷 │
│    │ 第31頁）                                 │
└──┴─────────────────────┘
【附表二】詐欺集團成員以如附表一所示帳戶所為詐欺犯行一
覽表
┌──┬───┬───────┬────┬────────────┐
│編號│被害人│詐欺實行時間及│匯入帳戶│匯入時間（匯入帳戶交易明│
│    │/告訴 │方式          │        │細時間）及金額（新臺幣）│
│    │人    ├───────┴────┴────────────┤
│    │      │相關書證                                          │
├──┼───┼───────┬────┬────────────┤
│1   │告訴人│詐欺集團成員於│合作金庫│⑴109年4月26日晚上6時43 │
│    │丁○○│109年4月26日下│帳戶    │  分許、6,985元         │
│    │（見影│午5時2分許，假│        ├────────────┤
│    │偵二卷│冒網路購物賣家│        │⑵109年4月26日晚上6時48 │
│    │第31頁│及銀行客服人員│        │  分許、2萬2,985元      │
│    │至第33│，撥打電話向陳│        │                        │
│    │頁）  │OO詐稱因工作人│        │                        │
│    │      │員設定有誤，將│        │                        │
│    │      │有扣款之情形，│        │                        │
│    │      │須操作自動櫃員│        │                        │
│    │      │機解除扣款云云│        │                        │
│    │      │，致丁○○陷於│        │                        │
│    │      │錯誤，而依指示│        │                        │
│    │      │為右列⑴⑵之匯│        │                        │
│    │      │款。          │        │                        │
│    │      ├───────┴────┴────────────┤
│    │      │*台新銀行自動櫃員機交易明細（見影偵二卷第85頁）   │
│    │      │*合作金庫商業銀行楠梓分行109 年7月17日合金楠梓字第│
│    │      │ 00000000000號函及檢附之被告合作金庫帳戶之交易明細│
│    │      │ （見影偵二卷第67頁、第71頁至第84頁）             │
│    │      │*雲林縣警察局虎尾分局惠來派出所受理各類案件紀錄表 │
│    │      │ 、受理詐騙帳戶通報警示簡便格式表及金融機構聯防機 │
│    │      │ 制通報單（見影偵二卷第91頁、第93頁至第95頁、第97 │
│    │      │ 頁至第99頁）                                     │
├──┼───┼───────┬────┬────────────┤
│2   │告訴人│詐欺集團成員於│台新銀行│109年4月25日晚上9時6分許│
│    │己○○│109年4月25日晚│帳戶    │、1萬2,985元            │
│    │（見警│上7時44分許， │        │                        │
│    │一卷第│先後假冒網路購│        │                        │
│    │13頁至│物賣家及銀行客│        │                        │
│    │第17頁│服人員，撥打電│        │                        │
│    │；影偵│話向己○○詐稱│        │                        │
│    │一卷第│因工作人員設定│        │                        │
│    │31頁至│有誤，將有扣款│        │                        │
│    │第33頁│之情形云云，致│        │                        │
│    │）    │己○○陷於錯誤│        │                        │
│    │      │，而依指示為右│        │                        │
│    │      │列之匯款。    │        │                        │
│    │      ├───────┴────┴────────────┤
│    │      │*己○○臺灣銀行帳戶及郵局帳戶之存摺封面及內頁（見 │
│    │      │ 警一卷第19頁、第23頁）                           │
│    │      │*己○○提出之手機通話紀錄、網路購物資料擷圖（見警 │
│    │      │ 一卷第29頁）                                     │
│    │      │*台新國際商業銀行110年4月19日台新作文字第00000000 │
│    │      │ 號函及檢附之被告台新銀行帳戶之交易明細（見簡上卷 │
│    │      │ 第67頁至第73頁）                                 │
│    │      │*雲林縣警察局斗六分局斗六派出所受理各類案件紀錄表 │
│    │      │ 、受理詐騙帳戶通報警示簡便格式表及金融機構聯防機 │
│    │      │ 制通報表（見警一卷第61頁、第65頁至第69頁、第71頁 │
│    │      │ 至第75頁）                                       │
│    │      │*內政部警政署反詐騙諮詢專線紀錄表（見警一卷第63頁 │
│    │      │ 至第64頁）                                       │
├──┼───┼───────┬────┬────────────┤
│3   │告訴人│詐欺集團成員於│合作金庫│⑴109年4月26日下午4時49 │
│    │丙○○│109年4月26日下│帳戶    │  分許、4萬9,985元      │
│    │（見警│午4時15分許， │        ├────────────┤
│    │二卷第│接續假冒銀行客│        │⑵109年4月26日下午4時58 │
│    │109頁 │服人員，撥打電│        │  分許、4萬9,985元      │
│    │至第11│話向丙○○詐稱│        ├────────────┤
│    │1頁） │因工作人員設定│        │⑶109年4月26日下午5時許 │
│    │      │有誤，將有扣款│        │  、1萬3,558元          │
│    │      │之情形，須操作│        │                        │
│    │      │帳戶解除扣款云│        │                        │
│    │      │云，致丙○○陷│        │                        │
│    │      │於錯誤，而依指│        │                        │
│    │      │示為右列⑴⑵⑶│        │                        │
│    │      │之匯款。      │        │                        │
│    │      ├───────┴────┴────────────┤
│    │      │*丙○○富邦銀行帳戶及元大銀行帳戶之存摺封面及內頁 │
│    │      │（見警二卷第127頁、第129頁）                      │
│    │      │*合作金庫商業銀行楠梓分行109 年7月17日合金楠梓字第│
│    │      │ 00000000000號函及檢附之被告合作金庫帳戶之交易明細│
│    │      │（見影偵二卷第67頁、第71頁至第84頁）              │
│    │      │*桃園市政府警察局中壢分局中福派出所受理詐騙帳戶通 │
│    │      │ 報警示簡便格式表、金融機構聯防機制通報單、受理刑 │
│    │      │ 事案件報案三聯單、受理各類案件紀錄表（見警二卷第 │
│    │      │ 119頁、第121頁、第131頁、第133頁）               │
│    │      │*內政部警政署反詐騙諮詢專線紀錄表（見警二卷第117頁│
│    │      │ ）                                               │
├──┼───┼───────┬────┬────────────┤
│4   │告訴人│詐欺集團成員於│台新銀行│109年4月25日晚上8時50分 │
│    │戊○○│109年4月25日晚│帳戶    │許、1萬4,123元          │
│    │（見警│上8時1分許，先│        │                        │
│    │二卷第│後假冒網路購物│        │                        │
│    │91頁至│賣家及郵局客服│        │                        │
│    │第94頁│人員，撥打電話│        │                        │
│    │）    │向戊○○詐稱因│        │                        │
│    │      │工作人員設定有│        │                        │
│    │      │誤，將有扣款之│        │                        │
│    │      │情形，須操作自│        │                        │
│    │      │動櫃員機解除扣│        │                        │
│    │      │款云云，致陳培│        │                        │
│    │      │正陷於錯誤，而│        │                        │
│    │      │依指示為右列之│        │                        │
│    │      │匯款。        │        │                        │
│    │      ├───────┴────┴────────────┤
│    │      │*郵政自動櫃員機交易明細表（見警二卷第105頁）      │
│    │      │*台新國際商業銀行110年4月19日台新作文字第00000000 │
│    │      │ 號函及檢附之被告台新銀行帳戶之交易明細（見簡上卷 │
│    │      │ 第67頁至第73頁）                                 │
│    │      │*高雄市政府警察局楠梓分局翠屏派出所受理刑事案件報 │
│    │      │ 案三聯單、受理各類案件紀錄表、受理詐騙帳戶通報警 │
│    │      │ 示簡便格式表及金融機構聯防機制通報單（見警二卷第 │
│    │      │ 89頁至第89之1頁、第101頁、第103頁）              │
│    │      │*內政部警政署反詐騙諮詢專線紀錄表（見警二卷第97頁 │
│    │      │ 至第99頁）                                       │
│    │      │*戊○○提出之網路購物資料擷圖（見警二卷第107頁）  │
├──┼───┼───────┬────┬────────────┤
│5   │被害人│詐欺集團成員於│台新銀行│109年4月25日晚上8時24分 │
│    │乙○○│109年4月25日晚│帳戶    │許、1萬2,985元          │
│    │（見警│上6時41分許， │        │                        │
│    │二卷第│先後假冒網路購│        │                        │
│    │63頁至│物賣家及郵局客│        │                        │
│    │第69頁│服人員，撥打電│        │                        │
│    │）    │話向乙○○詐稱│        │                        │
│    │      │因工作人員設定│        │                        │
│    │      │有誤，將有扣款│        │                        │
│    │      │之情形，須操作│        │                        │
│    │      │自動櫃員機解除│        │                        │
│    │      │扣款云云，致林│        │                        │
│    │      │OO陷於錯誤，而│        │                        │
│    │      │依指示為右列之│        │                        │
│    │      │匯款。        │        │                        │
│    │      ├───────┴────┴────────────┤
│    │      │*中國信託自動櫃員機之轉帳交易明細表（見警二卷第75 │
│    │      │ 頁）                                             │
│    │      │*台新國際商業銀行110年4月19日台新作文字第00000000 │
│    │      │ 號函及檢附之被告台新銀行帳戶之交易明細（見簡上卷 │
│    │      │ 第67頁至第73頁）                                 │
│    │      │*南投縣政府警察局草屯分局豐城派出所受理各類案件紀 │
│    │      │ 錄表、受理詐騙帳戶通報警示簡便格式表、金融機構聯 │
│    │      │ 防機制通報單及受理刑事案件報案三聯單（見警二卷第 │
│    │      │ 61頁、第73頁、第77頁、第79頁、第81頁至第83頁）   │
│    │      │*內政部警政署反詐騙諮詢專線紀錄表（見警二卷第71頁 │
│    │      │ ）                                               │
├──┼───┼───────┬────┬────────────┤
│6   │告訴人│詐欺集團成員於│台新銀行│109年4月25日晚上8時19分 │
│    │甲○○│109年4月25日晚│帳戶    │許、2萬0,103元          │
│    │（見警│上7時26分許， │        │                        │
│    │二卷第│先後假冒網路購│        │                        │
│    │41頁至│物賣家及銀行客│        │                        │
│    │第42頁│服人員，撥打電│        │                        │
│    │）    │話向甲○○詐稱│        │                        │
│    │      │因訂單設定有誤│        │                        │
│    │      │，將有扣款之情│        │                        │
│    │      │形云云，致別O │        │                        │
│    │      │O陷於錯誤，而 │        │                        │
│    │      │依指示為右列之│        │                        │
│    │      │匯款。        │        │                        │
│    │      ├───────┴────┴────────────┤
│    │      │*新光銀行自動櫃員機明細表（見警二卷第49頁）       │
│    │      │*台新國際商業銀行110年4月19日台新作文字第00000000 │
│    │      │ 號函及檢附之被告台新銀行帳戶之交易明細（見簡上卷 │
│    │      │ 第67頁至第73頁）                                 │
│    │      │*桃園市政府警察局八德分局八德派出所陳報單、金融機 │
│    │      │ 構聯防機制通報單、受理各類案件紀錄表及受理詐騙帳 │
│    │      │ 戶通報警示簡便格式表（見警二卷第35頁、第47頁、第 │
│    │      │ 51頁、第53頁）                                   │
│    │      │*內政部警政署反詐騙諮詢專線紀錄表（見警二卷第43頁 │
│    │      │ 至第45頁）                                       │
└──┴───┴─────────────────────────┘